臺灣花蓮地方法院刑事判決　　　　　　　　　　　　　　　　九十年度訴字第四號
　　公　訴　人　臺灣花蓮地方法院檢察署檢察官
　　被　　　告　庚○○
　　選任辯護人　曾泰源
右列被告因違反槍砲彈藥刀械管制條例案件，經檢察官提起公訴 (八十九年度偵字第
一五八一號)，本院判決如左：
    主  文
庚○○共同未經許可，持有手槍處有期徒刑伍年陸月，併科罰金新台幣伍萬元，罰金
如易服勞役，以銀元參佰元即新台幣玖佰元折算壹日。扣案之義大利製貝瑞塔廠九厘
米制式半自動手槍壹把（槍枝管制編號0000000000號）、比利時ＦＮ廠０
．三八吋制式半自動手槍壹把（槍枝管制編號0000000000號）、九厘米半
手槍彈貳發及０．三八吋手槍彈貳發，均沒收。
    事  實
一、庚○○綽號「小寶」，因其友人前曾於花蓮縣吉安鄉○○路附近某賭場遭詐賭損
    失新台幣（下同）一百餘萬元，亟思報復並彌補損失，遂要求丙○○（另行審結
    ）輾轉再邀同綽號「小忠」之不詳年籍姓名成年男子、乙○○、丁○剛、己○○
    、戊○○、甲○○（業經臺灣高等法院花蓮分院以八十九年度上訴字第三一七號
    審結）等人共同基於分持槍彈強索被詐賭資之犯意聯絡，於民國（下同）八十九
    年四月七日夜間八時許，先同往花蓮市○○路「聽話茶藝館」會商並分配任務，
    決定由庚○○、丙○○、「小忠」三人喬裝賭客先行進入該賭場，甲○○及乙○○分駕ＨＵ─五六九八號自小客車及ＦＦ─四六八一號租得之自小客車搭載丁○
    剛、己○○、戊○○等人在外守候接應。商議後即由庚○○與甲○○提供具有殺
    傷力之義大利製貝瑞塔廠九厘米制式半自動手槍一把（以下簡稱貝瑞塔手槍）、
    比利時ＦＮ廠０．三八吋制式半自動手槍一把（以下簡稱點三八手槍），及供上
    述手槍使用同具殺傷力之九厘米半手槍彈（以下簡稱九０子彈）及０．三八吋手
    槍彈（以下簡稱點三八子彈）各五發（上述二種子彈均經試射三發後各餘二發）
    ，將之同放置於ＨＵ─五六九八號自小客車右前座踏板處而共同持有之。嗣於同
    日夜間十時三十分許，庚○○、丙○○及「小忠」等人先行進入賭場，乙○○、
    丁○剛、己○○、戊○○、甲○○等人同坐於停置在花蓮縣吉安鄉○○路與南海
    五街口附近ＨＵ─五六九八號自小客車上等待指示行動尚未著手於強索賭資之際
    ，為警查覺可疑加以盤查，並逕行搜索該部ＨＵ─五六九八號自小客車上後查扣
    得上述槍、彈。
二、案經花蓮縣警察局吉安分局報請臺灣花蓮地方法院檢察署檢察官偵查起訴。
    理  由
一、訊據被告庚○○固坦承於上開時、地與丙○○、甲○○等人在「聽話茶藝館」會
    面，以及事發當日有搭乘甲○○所駕駛之ＨＵ─五六九八號自小客車，且確實乘
    坐於駕駛座旁的位置等事實，惟辯稱：為警在車上查獲裝有槍械的黑色手提包不
    是他所有，不知道是誰的，而另一只放槍械的綠色手提包是丙○○所有，裡面有
    他的證件，不知道槍械是誰的，也沒有看過，當時他已經提早下車了云云。
二、經查上開扣案之貝瑞塔手槍、點三八手槍及手槍彈共十發，均係司法警察於上開
    時地，在被告庚○○與同案共犯甲○○等人共乘之ＨＵ─五六九八號自小客車上
    前座踏板處查獲乙節，已據同案共犯戊○○、己○○、甲○○、丁○剛、乙○○
    迭於警訊及偵審中一致供述明確。次查，上開槍彈經送請內政部警政署刑事警察
    局鑑定結果，認分屬制式貝瑞塔手槍及點三八手槍，以及供上述手槍使用同具殺
    傷力之制式九０子彈及點三八子彈各五發（上述二種子彈均經試射三發後各餘二
    發），均具有殺傷力，有該局八十九年四月十三日刑鑑字第四五ＯＯ四號鑑驗通
    知書一紙附卷可稽。再查本件同案共犯乙○○、丁○剛、己○○、戊○○等四人
    於甫遭警逮捕後之第二次警訊中，均曾提及與綽號「小寶」、綽號「小呂」之丙○○等人，共謀前往花蓮縣吉安鄉某賭場強索「小寶」友人前遭詐賭而損失之金
    錢等事實，各有警訊筆錄存卷可查。足令本院獲致綽號「小寶」、綽號「小呂」
    之丙○○與戊○○、己○○、甲○○、丁○剛、乙○○迭等人確係為共同解決前
    發生於賭場之糾紛而共同持有扣案槍彈，應係屬實。
三、再查，被告庚○○即為前揭為共同解決發生於賭場糾紛而共同與丙○○、戊○○
    、己○○、甲○○、丁○剛、乙○○等共同持有扣案槍彈之綽號「小寶」之人，
    有如下證據可認：
（一）共同被告丙○○在本院調查與被告黃金城當庭對質時，已當庭指認被告黃金城
      即為綽號「小寶」之人；我認識庚○○是甲○○介紹的，大家都叫他「小寶」
      ；台北開來的那部車是我開的，另外一部是甲○○他們開的（見本院九十年三
      月二十日訊問筆錄）。共同被告丙○○在檢察官八十九年一月二日訊問時已供
      稱：認識庚○○，他綽號叫「小寶」（見八十九年度偵字第一五八一號偵查卷
      第十頁、第十一頁）；另於八十九年四月十九日偵訊時供稱：在八十九年四月
      七日晚上八點有到花蓮市「聽話茶藝館」，是甲○○叫我去該處與綽號「小寶
      」碰面，有「小寶」的朋友，以及我帶去的戊○○、己○○、丁○剛及綽號「
      小忠」等人，是甲○○在八十九年四月五日左右打0000000000的電
      話給我，叫我到花蓮，當天在茶藝館喝荼後，朱某告訴我說要去賭場賭博，所
      以就叫「小寶」帶我們去，我們到了一處賭場，賭場地址我不清楚，當時是我
      和「小寶」、「小忠」三人進去，由我下去參與筒仔麻將賭博，「小寶」告訴
      我說跟著他做就對了，「小寶」接著就打電話叫甲○○帶人至賭場外把風，但
      電話不通，接著由我自己打電話給陳家兄弟，結果電話也不通，後來小寶接到
      電話說甲○○出事，結果我們就離開賭場，我們離開賭場以後就去找甲○○，
      找不到我就和「小忠」回台北；我有看到甲○○和小寶在車上拿了三個袋子，
      但槍枝何人的我不清楚等語（見八十九年度聲字第二二五號卷筆錄）；又丙○○在警訊時供述：是甲○○打電話找我，要我帶朋友來花蓮，我便找戊○○、
      己○○、丁○剛及綽號「小忠」之男子，一同前來花蓮市與甲○○見面，雙方
      約在花蓮市○○路「聽話茶藝館」碰面之後，由甲○○介紹乙○○及綽號「小
      寶」之男子與我等人在該茶藝內喝荼，並由「小寶」提議要帶我們去賭博；
      是甲○○帶我們五人至「聽話茶藝館」與「小寶」等人見面，經甲○○介紹「
      小寶」之後，在茶藝館內喝荼，後來甲○○與「小寶」外出，拿了三包皮製手
      提包（其中二包為黑色，一包為綠色）至茶藝館內敘明「小寶」之朋友在花蓮
      市區遭人詐賭，要我們幫忙找人，並由「小寶」與他的朋友帶我們五人分別乘
      坐甲○○所駕駛之ＨＵ─五六九八號自小客車及乙○○所駕駛之ＨＨ─四六八
      一號車後，「小寶」叫甲○○把手提皮包黑色及綠色各一個放置於ＨＵ─五六
      九八號自小客車右前座下面後等語；後來是「小寶」告訴我警方人員查獲甲○○等人持有槍彈；是甲○○與「小寶」提議帶我去賭場的，我有進入賭場找人
      ，我與「小寶」、「小忠」三人進入賭場，完全由「小寶」在作主，我知道有
      人在詐賭，但「小寶」並沒有告訴我他們要找的對象之姓名，只有他做什麼，
      要我跟著做就好了，不要多問；我進入賭場後，賭場內有十多人在賭筒仔麻將
      ，案發後，「小寶」親口告訴我警方查扣之九０手槍二枝均是甲○○提供的等
      語（見花蓮縣警察局吉安分局吉警刑字第０二五七六號卷八十九年四月十八、
      十九日筆錄），由上開共犯丙○○陳述一致之證詞可知，丙○○是與「小寶」
      一同在荼藝策劃，並一同到賭場之人，其對該「小寶」即為被告庚○○所為
      之當庭指認當屬正確無誤，且丙○○在上開警訊時就「小寶」之人之外形之描
      述：身高約一百八十公分、膚黑、體壯、年齡約二十五至三十歲之間，臉型輪
      很深等事實，均與被告本人特徵完全相符，已堪認被告庚○○即為與丙○○、
      甲○○、己○○、甲○○、丁○剛、乙○○等共同持有扣案槍彈之綽號「小寶
      」之人無訛。
（二）證人即同案共犯甲○○在本院證述：吉安鄉○○路附近的賭場，是一位朋友的
      家，八十九年四月七日綽號「小寶」、丙○○、小忠、乙○○、丁○剛、己○○、戊○○等人都有要去打麻將；當天我、丁○剛、己○○、戊○○、「小寶
      」坐我開ＨＵ五六九八號車，其他人坐另外一部車；是「小寶」及丙○○說要
      去打麻將那裏，所以我開車載他們過去等語（見本院九十年八月九日訊問筆錄
      ），又甲○○在該日訊問時亦坦承該車上之皮包內放有前揭兩把槍、子彈等扣
      案物（見同日訊問筆錄）。雖甲○○在本院訊問時稱庚○○之綽號不叫「小寶
      」，然甲○○在八十九年五月三日警訊時，已指認庚○○綽號「小寶」（並指
      稱小寶之男子非劉蓮寶，先前是其故意錯認），他認識，並有介紹庚○○與丙○○、丁○剛、戊○○、己○○等人認識等語；甲○○在八十九年四月八日警
      訊時即指稱：，綽號「小寶」男子之聯絡電話是0000000000號，因
      為他打電話給我的行動電話0000000000號時，均顯示這的號碼等語
      （見花蓮縣警察局吉安分局吉警刑字第０二五七六號卷甲○○筆錄），核與被
      告庚○○向本院坦承其當時之行動電話手機號碼確為0000000000號
      無誤，且核亦與中華電信股份有限公司臺灣北區電信分公司花蓮營運處函附之
      庚○○所使用之0000000000號行動電話於八十九年三月二十日至四
      月十二日之通聯紀錄顯示確與甲○○所使用之0000000000號行動電
      話有密集之通話聯絡，均顯示甲○○確與被告庚○○熟識，且在該段犯案期間
      有密切聯繫，則證人甲○○在警訊時所指認與其共同犯案之「小寶」之人即為
      被告庚○○自無錯誤可言。
（三）另證人乙○○、丁○剛、己○○、戊○○三人在警訊時已就如何因「小寶」友
      人與賭場之糾紛而偕同丙○○前往花蓮，「小寶」與丙○○如何安排規劃被告
      等人夥同另名綽號「小忠」之成年男子分持扣案之手槍（內置子彈）至賭場強
      索金錢，均已為詳細而一致之陳述（均詳見前開警訊卷及八十九年度聲字二二
      五號偵查卷）。另丁○剛亦就當時所乘坐之ＨＵ─五六九八號黑色自小客車之
      各人乘坐位置陳述：轎車由甲○○駕駛，綽號「小寶」坐在右前座，我坐在後
      座中間、己○○坐在我左邊、戊○○在我右邊；後來因為綽號「小寶」男子已
      和坐白色轎車內之男子先行進入欲做案地點，因後座坐三人太擠，他們才叫我
      去坐前座等語。己○○在警訊時另供述：我是在八十九年四月七日晚上與丙○○的朋友甲○○在花蓮市○○路「聽話茶藝館內」見面時認識「小寶」庚○○
      ，被警方查獲的貝瑞塔九０手槍、子彈五發是用黑色手提皮包帶由庚○○取
      去置於ＨＵ─五六九八號甲○○所駕駛之自小客車右前座踏板上，另一把白郎
      寧九０手槍子彈五發是放置在警方所查扣之手提綠色皮包內由甲○○本人放在
      ＨＵ─五六九八號自小客車右前座踏板上；庚○○、我由甲○○載乘坐，車上
      坐有丁○剛、與我大哥戊○○，前往庚○○所提示之地點時，庚○○與呂景朋
      及綽號「小忠」之男子先行下車進入賭場等語；戊○○在警訊時亦供承：是在
      八十九年四月七日下午經我弟弟（己○○）介紹丙○○與我認識一同來花蓮，
      經丙○○之朋友甲○○帶我們至花蓮市○○路「聽話茶藝館」內介紹庚○○與
      我認識；警方查到之黑色皮包內置有貝瑞塔制式九０手槍一枝、子彈五發是庚○○置於ＨＵ─五六九八號自小客車前座踏板，另一綠色手提皮包內藏置之白
      郎寧制式九０手槍子彈五發是甲○○跟「小寶」放在車上；甲○○駕駛載我們
      到現場時，「小寶」與丙○○及綽號「小忠」之男子先行下車，進入賭場等語
      （見警訊卷八十九年四月八日、同年月二十七日丁○剛、己○○、戊○○筆錄
      ），由三人所一致陳述均與「小寶」者在茶藝館經介紹認識，且甲○○所駕駛
      ＨＵ─五六九八號自小客車上「小寶」所乘坐之位置確在駕駛座旁之位置，並
      於車輛抵達現場後該「小寶」者，即與丙○○與另一「小忠」男子先行下車進
      入賭場等細節，核均與丙○○所陳述及被告庚○○所自述乘車位置等情相符。
      再丁○剛、己○○、戊○○等三人於警訊中依警提供之口卡片影本明確指陳該
      綽號「小寶」之人即為庚○○（男，六十二年十二月四日生，身分證統一編號
      ：Ｚ000000000號，住桃園市○○里○○鄰○○○路○段二十之二十
      一樓）所為之指認，因該口卡片上庚○○之照片，即為被告庚○○現在所使用
      之身分證上之照片，並無變更，業據被告庚○○供認在卷（見本院審判筆錄）
      ，且其相貌與現況並未改變，亦有照片附本院卷可佐，亦堪認丁○剛、己○○
      、陳各沂三人之指認並無誤認之情形，已足認本案被告庚○○即為與丙○○、
      甲○○、己○○、甲○○、丁○剛、乙○○等共同持有扣案槍彈之綽號「小寶
      」之人無誤。
（四）綜上所述，被告甲○○雖於本院審理中翻異前詞供稱扣案槍彈以及裝放槍彈之
      皮包均係其單獨持有，且供稱綽號「小寶」之人並非庚○○，然查，依據共同
      被告丙○○、同案共犯乙○○、丁○剛、己○○、戊○○上開供述，扣案之貝
      瑞塔手槍及九０子彈五發原係放置於扣案之黑色皮包之內；扣案之點三八手槍
      及子彈則係放置於綠色皮包之內，黑色皮包係由庚○○（即綽號「小寶」者）
      放置車上，綠色皮包則係甲○○放於車上等語，故黑色皮包內置之貝瑞塔手槍
      及九０子彈係被告庚○○即「小寶」提供並放置於ＨＵ─五六九八號自小客車
      之內已堪認定。同案共犯甲○○前揭與卷存事證不相符合之供述，顯係欲獨擔
      罪責以使被告庚○○及丙○○脫免刑責而為之不實陳述，殊難憑信。綜上各節
      ，被告庚○○即為綽號「小寶」之人與共同被告丙○○及綽號「小忠」、甲○○、乙○○、丁○剛、己○○、戊○○等人，共同謀議分持「小寶」及甲○○
      等人所提供之扣案槍、彈等物欲至賭場強索賭資，並於共同執持之過程中為警
      查獲等事證已臻明確，被告庚○○犯行堪以認定。
四、核被告庚○○之所為，係犯槍砲彈藥刀械管制條例第七條第四項未經許可持有手
    槍罪及同法第十二條第四項之未經許可持有子彈罪。又按所謂持有手槍及子彈，
    並非必需親自持有，如以共同犯罪之意思，事先有犯意之合致，而由其中一部分
    人實施犯罪行為，即有共同犯罪之存在，應受共同犯罪之評價，最高法院七十九
    年度台非字第二六四號判決意旨足資參照。是被告庚○○與丙○○及「小忠」、
    甲○○、乙○○、丁○剛、己○○、戊○○等人間，對上開犯罪行為，有犯意聯
    絡及行為分擔，均係共同正犯。被告與上開丙○○、甲○○等人係於同一時間，
    共同持有庚○○及甲○○所各自提供之槍、彈，係以一非法持有行為，同時持有
    二把手槍及十發子彈而侵害數法益，屬一行為觸犯數罪名之想像競合犯，應依刑
    法第五十五條前段規定，從一重論以未經許可持有手槍罪。爰審酌被告之素行、
    犯罪動機、目的、所用手段、所生危害，犯罪後之態度雖佳，惟其持有槍、彈之
    行為，嚴重影響社會治安，敗壞社會善良風氣等一切情狀，量處如主文所示之刑
    ，並就併科罰金部分，諭知易服勞役之折算標準，以示儆懲。
三、又槍砲彈藥刀械管制條例第十九條第一項原規定犯該條例第七條、第八條、第十
    一條、第十二條第一項至第三項、第十三條第一項至第三項之罪，經判處有期徒
    刑者，應於刑之執行完畢或赦免後，令入勞動場所強制工作，其期間三年。然大
    法官會議對該規定於八十七年十二月十八日著成釋字第四七一號解釋例，明示該
 條例第十九條第一項所定，不問對行為人有無預防矯治其社會危險性之必要，一
    律宣付強制工作三年，致限制其中不具社會危險性之受處分人之身體、自由部分
    ，其所採措施與所欲達成預防矯治之目的及所需程度，不合憲法第二十三條所定
    之比例原則，宣告自解釋條例公布之日不予適用。立法院嗣並三讀通過修正刪除
    槍砲彈藥刀械管制條例第十九條規定，經總統於九十年十一月十四日公布，同年
    月十六日生效，是依刑法第二條第二項保安處分適用裁判時之法律規定，本件爰
    不諭知被告令入勞動場所強制工作，附此敘明。
六、扣案之貝瑞塔手槍及點三八手槍各一把，以及供上述手槍使用經試射所剩餘之九
    ０子彈及點三八子彈各二發（原各扣案五發，惟其中各三發業經警政署刑事警察
    局完成鑑驗試射而不復存在，該六顆子彈不另為沒收之諭知），均為違禁物，併
    宣告沒收之。
據上論斷，應依刑事訴訟法第二百九十九條第一項前段，槍砲彈藥刀械管制條例第七
條第四項、第十二條第四項，刑法第十一條前段、第二條第二項、第二十八條、第五
十五條、第四十二條第二項、第三十八條第一項第一款，罰金罰鍰提高標準條例第二
條，現行法規所定貨幣單位折算新臺幣條例第二條，判決如主文。
中      華      民      國    九十一    年      八      月      八      日
                              臺灣花蓮地方法院刑事庭
                                  法  官  吳  順  龍
右正本證明與原本無異。
如對本判決不服，應於送達後十日內，向本院提出上訴狀。（應抄附繕本）
                                  法院書記官
中      華      民      國    九十一    年      八      月     十五     日
附錄本判決論罪之法律條文：
槍砲彈藥刀械管制條例第七條第四項：
未經許可，持有、寄藏或意圖販賣而陳列第一項所列槍砲、彈藥者，處五年以上有期
徒刑，併科新臺幣一千萬元以下罰金。
槍砲彈藥刀械管制條例第十二條第四項：
未經許可，持有、寄藏或意圖販賣而陳列子彈者，處五年以下有期徒刑，併科新台幣
三百萬元以下罰金。
